【裁判字號】    95,重訴,37
【裁判日期】    950602
【裁判案由】    拆屋還地等
【裁判全文】
臺灣高雄地方法院民事判決             95年度重訴字第37號
 原      告  高雄市政府
 法定代理人  丁○○
 訴訟代理人  吳敏蕙律師
 複代理人    戊○○
 被      告  甲○○
             乙○
             丙○○○
上列當事人間拆屋還地等事件，本院於民國95年5月19日言詞辯
論終結，判決如下：
      主      文
被告甲○○應將坐落高雄市○○區○○段七一一號土地上如附圖
斜線部分面積八十四平方公尺之地上建物拆除，將土地返還原告
。
被告乙○、丙○○○應自上開土地遷出。
被告甲○○應給付原告新台幣參拾伍萬壹仟伍佰零肆元及自民國
九十五年二月五日起至清償日止，按週年利率百分之五計算之利
息。
被告甲○○應自民國九十五年一月一日起至返還上開土地之日止
，按月給付原告新台幣壹萬壹仟柒佰參拾貳元。
訴訟費用由被告甲○○負擔。
本判決於原告以新台幣貳佰零伍萬貳仟元供擔保後得假執行。
      事實及理由
一、本件被告均經合法通知，未於言詞辯論期日到場，核無民事
    訴訟法第386 條所列各款情形，爰依原告之聲請，由其一造
    辯論而為判決。
二、原告主張：高雄市○○區○○段711 號土地 (下稱系爭土地
    )為 原告所有，被告甲○○並無合法權源而在其上建有面積
    84 平 方公尺，門牌號碼高雄市前金區○○○ 路275 巷1 號
    如附圖所示之房屋，被告乙○、丙○○○2 人亦居住使用中
    ，原告依民法第767 條規定，請求甲○○拆屋還地，乙○、
    丙○○○2 人應自上開土地遷出；又甲○○占用系爭土地受
    有相當於租金之不當得利，原告請求自92年7 月1 日起至返
    還上開土地之日止，按申報地價週年利率5%計算之利息。並
    聲明：(一)被告甲○○應將坐落高雄市○○區○○段117 號土
    地上如附圖所示面積84平方公尺，門牌號碼高雄市前金區○
    ○○ 路275 巷1 號之地上物拆除，將土地返還原告；被告乙
    ○、丙○○○並應自上開土地上遷出。(二)被告甲○○應給付
    原告351,504 元及自起訴狀繕本送達翌日起至清償日止，按
    週年利率5%計算之利息。被告甲○○並應自95年1 月1 日起
    至返還上開土地之日止，按月給付原告11,732元。(三)就聲明
    第1 項部分原告願供擔保，請准宣告假執行。
三、被告均未到庭，惟提出書狀表示聲明拋棄所有權，將土地返
    還原告，任由被告拆除系爭房屋，請原告體恤被告困境，不
    再對被告求償等語。
四、原告主張系爭土地為其所有，被告甲○○無合法權源而在其
    上建有面積84平方公尺，門牌號碼高雄市前金區○○○ 路
    275 巷1 號如附圖所示之房屋，被告乙○、丙○○○2 人亦
    占有使用之事實，業據提出土地登記謄本、戶籍謄本等為證
    ，且甲○○本院於92年訴字第3154號原告就系爭土地請求給
    付使用土地補償事件中，亦自承自日據時代即占用系爭土地
    ，且為單獨占用 (上開卷內93年4 月7 日言詞辯論筆錄)，
    及就房屋有使用執照 (93年3 月23日準備程序筆錄)等 情，
    足認原告上開主張為真實。是本件爭執事項為：(一)被告等人
    是否無權占有原告所有坐落高雄市○○區○○段711 號之土
    地，甲○○是否在其上建有門牌275 巷1 號之房屋？原告請
    求甲○○拆除上開建物返還土地，及請求被告乙○、丙○○
    ○自上開土地遷出，有無理由？(二)原告請求被告甲○○給付
    相當於租金之不當得利，有無理由？數額以若干為合理？
五、就上開爭執事項，本院判斷意見如下：
  (一)被告等人是否無權占有原告所有坐落高雄市○○區○○段
    711 號之土地，甲○○是否在其上建有門牌275 巷1 號之房
    屋？原告請求甲○○拆除上開建物返還土地，及請求被告乙
    ○、丙○○○自上開土地遷出，有無理由？
  (1)查甲○○在系爭土地上建有面積84平方公尺，門牌號碼高雄
    市前金區○○○ 路275 巷1 號如附圖所示房屋之事實，已如
    前述，甲○○雖於前開92年訴字第3154號給付補償金事件中
    陳稱為有權占有，惟並未能舉證證明以實其說，亦有上開卷
    及判決為參，況被告於本件亦未提出任何抗辯，自應認原告
    關於被告無權占有系爭土地並在其上建房屋及被告乙○、丙
    ○○○2 人亦居住使用中之主張為真實。
  (2)被告3 人雖於95年3 月13日具狀陳明早已不住在系爭房屋內
    ，聲明拋棄所有權，而經本院勘驗現場電錶確已拆除，惟本
    院通知其如確有拋棄占有之意應提出鑰匙交付原告，被告卻
    未提出，而甲○○之系爭房屋仍有占用土地，參以本院於95
    年5 月18日依職權查詢結果，被告3 人仍設籍在高雄市前金
    區○○○路275 巷1 號系爭房屋中，是並不能僅以被告等人
    具狀陳明即認其等已有拋棄占有之事實，併予明。
  (3)是原告依民法第767 條規定，請求甲○○拆屋還地，請求乙
    ○、丙○○○2 人應自上開土地遷出，為有理由，應予准許
    。
  (二)原告請求被告給付相當於租金之不當得利，有無理由？數額
    以若干為合理？
  (1)被告甲○○無權占用系爭土地因而受有利益，並妨害原告對
    於土地之使用收益，而受有相當於租金之損害甚明，則原告
    依不當得利法則，請求甲○○返還相當於租金之利益，應予
    准許。原告請求被告給付自92年7 月1 日起至94年12月31日
    止之租金利益，及自95年1 月1 日起至交還系爭土地之日止
    之相當於租金之不當得利，即有理由，應予准許。
  (2)又城市地方房屋之租金，以不超過土地及建物申報總價年息
    10% 為限，租用基地建築房屋亦準用之，而公有土地，以各
    該宗土地之公告地價為申報地價，免予申報，土地法第97條
    第1 項、第105 條及平均地權條例施行細則第21條定有明文
    。又基地租金之數額，除以基地申報地價為基礎外，尚須斟
    酌基地之位置，工商業繁榮之程度，承租人利用基地之經濟
    價值及所受利益等項，並與鄰地租金相比較，以為決定，並
    非必達申報總地價年息10% 之最高額 (最高法院68年度台上
    字第3071號判例意旨參照)。
   (3)查系爭土地自92年7 月間至92年12月間之申報地價為每平
     方公尺33,309元、自93年1月間起迄今之申報地價為每平方
     公尺33,519元，有地價謄本可按。本院審酌系爭土地為建
     地，位於高雄市○○區○○路之巷道內，環境良好，交通
     便利，生活機能極佳等情，認原告請求按土地申報地價年
     息5%計算之租金利益，92年7 月至94年12月31日合計為
     351,504 元（合計為351,509 元，原告僅請求351,504 元
     ，計算式如附表所示）、95年1 月起至交還土地之日止，
     按月11,732元，尚屬適當，應予准許。
六、綜上，原告本於無權占有之法律關係，請求被告甲○○將如
    附圖所示之地上物拆除將土地返還原告、請求乙○、丙○○
    ○自土地上遷出；並依不當得利之法律關係請求被告甲○○
    給付自92年7 月1 日起94年12月31日止共351,504 元及自起
    訴狀繕本送達翌日之95年2 月5 日起（95年1 月25日寄存送
    達）至清償日止，按年息5%計算利息，及自95年1 月起至拆
    屋還地之日止，按月給付原告11,732元，為有理由，應予准
    許。原告陳明願供擔保請准宣告假執行，經核並無不合，爰
    酌定相當擔保金額准許之。
七、據上論結：原告之訴為有理由，依民事訴訟法第385 條第1
    項前段、第78條、第85條第1 項、第390 條第2 項，判決如
    主文。
中    華    民    國    95    年    6     月    2    日
                  民事第一庭    法  官  林玉心
以上正本證明與原本無異。
如不服本判決，應於判決送達後20日內向本院提出上訴狀並表明
上訴理由，如於本判決宣示後送達前提起上訴者，應於判決送達
後10日內補提上訴理由書（須附繕本）。
中    華    民    國    95    年    6     月    2    日
                                書記官  陳家宏
 ┌─────────┬─────────────────────────┐
 │使  用  期   間   │ 申報地價×占用面積×年息率×占用年數=不當得利金額│
 ├─────────┼─────────────────────────┤
 │92年7月至12月     │  33,309  × 84㎡  ×  5%  × 1/2    = 69,949     │
 │                  │ (新台幣，元以下四捨五入)                         │
 ├─────────┼─────────────────────────┤
 │93年1月至12月     │  33,519  × 84㎡  ×  5%  ×  1     = 140,780    │
 ├─────────┼─────────────────────────┤
 │94年1月至12月     │  33,519  × 84㎡  ×  5%  ×  1     = 140,780    │
 ├─────────┼─────────────────────────┤
 │95年1 月至交還土地│  33,519  × 84㎡  ×  5%  ×  1/12  = 11,732     │
 │之日止，按月應給付│                                                  │
 ├─────────┴─────────────────────────┤
 │92年7月至94年12月合計為351,509元,95年1月起按月為11,732元              │
 └───────────────────────────────────┘


司法院資訊處製作；財團法人民間司法改革基金會備份。
